【裁判字號】    98,上易,1203
【裁判日期】    980728
【裁判案由】    妨害公務
【裁判全文】
臺灣高等法院臺中分院刑事判決        98年度上易字第1203號
上  訴  人
即  被  告  乙○○
上列上訴人因妨害公務案件，不服臺灣苗栗地方法院97年度易字
第1110號中華民國98年6月8日第一審判決（起訴案號：臺灣苗栗
地方法院檢察署97年度偵字第2213號），提起上訴，本院判決如
下：
    主  文
上訴駁回。
    理  由
一、按依刑事訴訟法第350條、第361條、第362條、第367條規定
    ，不服地方法院之第一審判決而上訴者，須提出上訴書狀，
    並應敘述具體理由，為上訴必備之程式；其所提出之書狀未
    敘述上訴理由，或僅曾以言詞陳述上訴理由者，均應於上訴
    期間屆滿後20日內補提理由書於第一審法院。第一審法院經
    形式審查，認逾期未補提上訴理由者，應定期間先命補正；
    逾期未補正者，為上訴不合法律上之程式，應以裁定駁回。
    倘已提出上訴理由，但所提非屬具體理由者，則由第二審法
    院以上訴不合法律上之程式，判決駁回。而所謂具體理由，
    必係依據卷內既有訴訟資料或提出新事證，指摘或表明第一
    審判決有何採證認事、用法或量刑等足以影響判決本旨之不
    當或違法，而構成應予撤銷之具體事由，始克當之（例如：
    依憑證據法則具體指出所採證據何以不具證據能力，或依憑
    卷證資料，明確指出所為證據證明力之判斷如何違背經驗、
    論理法則）；倘僅泛言原判決認定事實錯誤、違背法令、量
    刑失之過重或輕縱，而未依上揭意旨指出具體事由，或形式
    上雖已指出具體事由，然該事由縱使屬實，亦不足以認為原
    判決有何不當或違法者（例如：對不具有調查必要性之證據
    ，法院未依聲請調查亦未說明理由，或援用證據不當，但除
    去該證據仍應為同一事實之認定），皆難謂係具體理由，俾
    與第二審上訴制度旨在請求第二審法院撤銷、變更第一審不
    當或違法之判決，以實現個案救濟之立法目的相契合，並節
    制濫行上訴（最高法院97年度台上字第892號判決亦同此意
    旨）。
二、本件上訴人即被告 (以下稱被告)乙○○不服原審判決，提
    起上訴，並補提刑事上訴理由(一)狀敘述上訴理由略以：被害
    人甲○○及證人丙○○、丁○○、戊○○及己○○等人係為
    竹南分局中港派出所之警員及退休警員，在同一單位共事，
    為關係親近之同事，故在檢察官及刑事庭所為之陳述與供詞
    ，係經相互串供後所為不實之供證，茲就其不實之事項詳陳
    如下：(一)被害人甲○○及證人丙○○等人均一致供稱：丙○○步出備勤室請乙○○離開派出所，惟乙○○隨即情緒失控
    ，與丙○○發生肢體衝突，經在場警員合力制止後，至待對
    乙○○製作筆錄將移送法辦時，乙○○再度情緒施控，突然
    拿起置於泡茶桌上之茶壺一只，朝甲○○等數名警員聚集處
    方向丟擲，使茶壺內所盛熱茶濺出潑灑在正欲上前制止之甲○○手臂上，而對依法執行職務之甲○○施強暴，旋再拿起
    置於泡茶桌上之茶海一只，然未及丟擲即為警員拍落地面等
    情，與事實不符。蓋(1)該茶壺係盛有熱水，放置於茶桌上，
    於丙○○與被告在茶几旁之坐位上發生肢體衝突時，被告為
    抓起該茶壺時不慎碰撞地上，故該茶壺係掉落在茶壺與被告
    坐椅之中間，此有告訴人所拍攝之照片可證，決非被告抓起
    茶壺丟擲向甲○○等警員，此有丙○○為茶壺掉落地面所噴
    起之茶水噴灑在胸前之痕跡足證。(2)被害人甲○○右手臂長
    袖之淋濕應非為茶壺噴出之熱水所淋濕，因被害人當時並非
    在茶桌旁，且該茶壺並非為被告拿起丟擲而落地的。然依告
    訴人及證人等所稱茶壺係為被告提起後丟擲時茶水噴灑在甲○○之長袖乙節應為不實。該茶壺之碎片不會落在茶桌與坐
    位間之地上，是警員甲○○之右手臂長袖之淋水，並不能證
    明為被告丟擲茶壺所淋濕的，若為被告丟擲茶壺所淋濕時，
    其手臂應會造成熱水淋濕之紅腫等現象始符常理。如今甲○○並不能證明其右手臂皮膚有被熱水淋濕紅腫之現象，是右
    手臂長袖淋濕之地方被害人自可以自來水打濕而誣賴被告丟
    擲茶壺所淋濕的。(3)照片係告訴人甲○○等人所拍攝其下面
    竟記載「乙○○持茶杯丟擲值班警員甲○○造成右手臂、長
    袖淋濕情形。若警員甲○○為熱水燙傷右手臂時，除右長袖
    淋濕外，其右手臂應會有熱水燙傷紅腫之情形，然被害人並
    未舉證其右手臂有燙傷紅腫之現象，可見其右手臂之污水係
    造假而陷害被告的。且被害人與證人均供稱以茶壺丟擲警員
    而非指茶壺，故其所敘又與實情不符。(4)被害人甲○○及證
    人丙○○等均證稱被告對依法執行職務之甲○○施暴後，旋
    再拿起置於泡茶桌上之茶海一只，未及丟擲即為警員拍落地
    面乙節，與實情不符。因被告從未有拿起置於泡茶桌上之茶
    海一只欲丟擲，為警員拍落地面，此乃被害人與證人丙○○
    串供後不實供證。查該茶海完好無缺的置放在茶桌上，此有
    告訴人等所拍攝之照片可證。若被告有拿起茶海欲丟擲被警
    察拍落地面時，該茶海必會散落在地上，甚至會有損壞情形
    ，則為通常之現象，且告訴人必會拍攝存證，豈有讓茶海均
    無好無缺的放置在茶桌上，且茶杯均無被毀損之情形，足以
    證明證人所供不實。(二)被告現年28歲，既未婚女子，生性善
    良，為了打電話報案讓警察逮捕吸毒犯，而警員稱必須親自
    報案為理由前往竹南鎮中港派出所找警員丙○○詢明原因，
    派出所係警察駐在地，有嚴肅氣氛，被告單獨一人豈敢在太
    歲頭上咆踍或囂張呢? 因丙○○警員態度惡劣，口氣凶橫的
    要被告離去，在此情況下造成被告受到驚嚇致情緒不穩而大
    聲回話，丙○○警員即出手毆打被告之胸部及心臟等處，致
    右臉多處抓傷、右頸部抓傷、右手臂瘀傷、左手前臂瘀血且
    造成短時間昏迷，嗣警員甲○○、丁○○、戊○○等人前來
    勸解時，因被告之手腳被抓住，於掙扎雙手揮動中不慎碰及
    茶壺致掉落在茶桌與坐位間之地面上，決非被告拿起後丟擲
    甲○○警員的。若是丟擲時，則該茶壺應會掉落他處且碎片
    不可能掉落在茶桌與坐位間之地面上，是丙○○等警員為陷
    害被告於罪始有諉稱被告拿起茶壺丟擲甲○○及又拿茶海急
    欲丟擲而被打落地上之說，且在勘驗錄音帶中全未說到被告
    丟擲茶壺或茶海而予以阻止之事，僅有東西掉落地面之破碎
    之聲音。(三)證人己○○係退休警員，與被害人甲○○等共事
    多年，當天下午二時二十分並未至中港派出所，自未目睹警
    員丙○○與被告發生爭執之事，然因該退休警員據其所稱會
    常回去派出所找同事聊天即與警員串供而為不實之供詞，若
    己○○有進入中港派出所時目睹前狀必會協助警員處理而發
    出聲音，但經原審勘驗錄音帶中並無己○○之發聲，此足證
    明證人己○○不在現場。且該錄音帶中並及被告丟擲茶壺警
    員提出阻止或被茶壺之熱水潑灑燙傷而叫出為何丟擲茶壺傷
    害到警員之事。況查該錄音帶前後共四次物體碰撞落地及破
    碎之聲音，縱若被告丟擲茶壺應有警員予以阻止或因被熱水
    燙傷予以叫喊之聲音，然勘驗該錄音之譯文則並無是項記載
    。基上所述，係被告在被警員凌辱毆打於掙扎時雙手碰到茶
    壺落地不慎噴灑到甲○○右手臂衣袖，若被害人甲○○有被
    熱水燙傷濺傷，其皮膚即會有燙傷之痕跡，但被害人無燙傷
    痕跡，可見被水噴到非被告故意之行為，自不成立妨害公務
    罪至明云云。惟原審就被告有妨害公務犯行，經審酌卷內訴
    訟資料及證據，詳予論述所憑之證據及理由，並已就被告於
    原審所辯，詳予論述駁斥。被告仍執陳詞，未提具體事證，
    任憑己見即臆測被害人甲○○及證人丙○○、丁○○、戊○○及己○○等人勾串而為不實之指證，自不可採。又原審已
    據偵查卷內第9至11頁照片所顯示茶海之碎片位在泡茶桌與
    椅子間之地面上，極為接近泡茶桌，茶壺之碎片則分步在泡
    茶桌另一側且距離較遠之地面上，而認與上揭證人所指證之
    事實可能造成之結果相吻合。被告上訴意旨則僅上開照片中
    部分對己有利之照片，以為其所辯稱伊並無拿起茶壺丟擲被
    害甲○○等警員，置熱水淋濕其右手臂長袖云云之證明，亦
    有不當。而被害人甲○○於案發時身穿長袖制服，其縱經茶
    壺熱水淋濕，其右手臂因外有長袖衣服保護，未直接受熱水
    侵害，致未有燙傷紅腫之情形，衡諸常理亦有可能。是尚難
    以被害人未提出其右手臂受有燙傷紅腫之情形，而逕推論被
    害人之指訴為虛偽。又原審勘驗被害人甲○○所提出之錄音
    帶，除顯示有東西掉落地面之破碎聲音外，亦有警員與被告
    間之爭執對話，依其間之對話及其他證人之證述核對，已足
    證被告確有丟擲茶壺，致熱水噴濺於被害人甲○○之右手臂
    長袖，及拿起茶海欲丟擲時，為警員拍落地面等情。證人己○○既僅證述其進入中港派出所時短暫見聞之事實，且其已
    係退休警員，縱使回原服務單位探訪以前同事，偶見本案發
    生，其既無警員職務，即無立場發生聲音協助其他警員處理
    ，又被害人甲○○未必因熱水淋濕其右手臂長袖而燙傷，已
    如前述，自無因燙傷而喊叫之可能，故尚難以上述錄音帶內
    無證人己○○之聲音或被害人甲○○之喊叫聲，逕予推論渠
    等證人所證述均屬子虛。綜上所述，被告上訴意旨所陳各節
    ，從形式上觀之，尚不足以認原審判決採證認事用法或量刑
    有何違法或不當之情形，而構成應予撤銷之事由，自難認其
    上訴已備具體理由。依上揭說明，被告之上訴顯不合法律上
    之程式，爰不經言詞辯論予以駁回。
三、據上論斷，應依刑事訴訟法第367條前段、第372條，判決如
    主文。
中    華    民    國    98    年    7     月    28    日
            刑事第四庭    審判長法  官  洪  耀  宗
                                法  官  劉  登  俊
                                法  官  許  文  碩
以上正本證明與原本無異。
不得上訴。
                                書記官  郭  蕙  瑜
中    華    民    國    98    年    7     月    28    日


司法院資訊處製作；財團法人民間司法改革基金會備份。
